臺灣高等法院刑事附帶民事訴訟判決   100年度附民上字第34號
上  訴  人
即  原  告  杜雅婷
被  上訴人
即  被  告  高良易
            張奕駿
            魏文豪
            陳品翔
            洪祥
上列當事人間因偽造文書附帶民訴案件，上訴人即原告不服臺灣
桃園地方法院中華民國100年4月15日第一審附帶民訴判決（99年
度附民字第256號），提起上訴，本院判決如下：
    主  文
上訴駁回。
    事  實
甲、上訴人方面：
一、聲明：
（一）原判決廢棄。
（二）廢棄部分被上訴人等應連帶給付上訴人杜雅婷新台幣（下
      同）702,000元及自起訴狀繕本送達翌日起至清償日止按
      年息百分之五計算之利息。
二、陳述：
（一）本件被上訴人並無諭知無罪，是以原審判決以刑事訴訟法
      第487條第1項、第503條第1項以判決駁回上訴人附帶民事
      請求，即有用法不當。
（二）原審駁回上訴人上訴人刑事附帶民事請求，以被上訴人對
      上訴人702,000元之損害，並無共犯關係，惟原審判決既
      認為被上訴人等與陳濟民係詐騙集團，詐騙集團本有分工
      負責詐騙不同被害人之情事，以維持集團運作，又豈能以
      被上訴人並無親自參與詐騙上訴人，即認為其無共犯關係
      ，此等理由，顯有違背共犯行為分擔之理論。
（三）又民事共同侵權行為之認定並不以犯意聯絡為必要，僅要
      有行為共同關連即可，其認定範圍較共犯關係寬廣，是以
      原審以被上訴人等人並非共犯，即貿然駁回上訴人刑事附
      帶民事請求，顯有忽略民事共同侵權行為與刑事共犯關係
      認定並非一致，顯有未當等語。
乙、被上訴人方面：被上訴人等未提出書狀，亦未作何陳述。
    理  由
一、按因犯罪而受損害之人，於刑事訴訟程式得附帶提起民事訴
    訟，對於被告及依民法負賠償責任之人，請求回復其損害；
    附帶民事訴訟除本編有特別規定外，準用關於刑事訴訟之規
    定；第二審法院認為上訴無理由者，應以判決駁回，刑事訴
    訟法第487條第1項、第490條前段、第368條分別定有明文。
    又按刑事訴訟法第487條第1項所定附帶民事訴訟之對象，除
    刑事被告外，固兼及於依民法負賠償責任之人。惟該條項所
    稱之「依民法負賠償責任之人」，係指該刑事案件中依民法
    規定應負賠償責任之人而言。故附帶民事訴訟之原告所主張
    之共同加害人，必以在刑事訴訟程序中經認定係共同侵權行
    為之人，始得謂為依民法負賠償責任之人，否則對之提起是
    項附帶民事訴訟，即難謂為合法，最高法院96年度台上字第
    978號裁判要旨參照。
二、經查，本件上訴人即原告杜雅婷因陳濟民、吳純瑋、林啟航
    、蕭再生、陳伯旻共犯偽造文書等案件，就侵害原告部分，
    經原審法院於民國100年3月31日以99年度訴字第695號刑事
    判決，就侵害原告部分，分別判處陳濟民有期徒刑2年；吳
    純瑋有期徒刑1年4月；林啟航有期徒刑1年3月；蕭再生有期
    徒刑1年4月；陳伯旻有期徒刑1年2月；嗣該案上訴於本院審
    理中，本院仍認共同詐欺原告杜雅婷之行為人為共同被告陳
    濟民、吳純瑋、林啟航、蕭再生、陳伯旻（見本院100年度
    上訴字第1507號判決附表編號6），故同案被告陳濟民、吳
    純瑋、林啟航、蕭再生、陳伯旻等人，固應對上訴人即原告
    杜雅婷負共同侵權行為責任，惟本院並未認定被上訴人高良
    易、張奕駿、魏文豪、陳品翔、洪祥為侵害上訴人杜雅婷
    之共同侵權行為責任人，揆諸前開說明，附帶民事訴訟之原
    告所主張之共同加害人，必以在刑事訴訟程序中經認定係共
    同侵權行為之人，始得謂為依民法負賠償責任之人，否則對
    之提起是項附帶民事訴訟，即難謂為合法，是上訴人對被上
    訴人高良易、張奕駿、魏文豪、陳品翔、洪祥提起附帶民
    事訴訟，即非適法，依刑事訴訟法第502條，應以判決駁回
    之，原審以被告高良易、張奕駿、魏文豪、陳品翔及洪祥
    等人就此部分未經認定有共犯關係，不符合民法負擔賠償責
    任要件，而駁回原告之訴及假執行之聲請，原審雖誤引刑事
    訴訟法第503條第1項，但結論仍無不合，上訴人上訴求為判
    決如訴之聲明，為無理由，應予駁回。
三、據上論斷，應依刑事訴訟法第490條前段、第368條，判決如
    主文。
中    華    民    國  100    年     10    月    27    日
                  刑事第六庭審判長法  官 邱同印
                                  法  官 黃惠敏
                                  法  官 吳淑惠
以上正本證明與原本無異。
如不服本判決，應於收受送達後10日內向本院提出上訴書狀，其
未敘述上訴之理由者並得於提起上訴後10日內向本院補提理由書
（均須按他造當事人之人數附繕本）「切勿逕送上級法院」。
                                  書記官 陳雅加
中    華    民    國   100    年    11    月    2     日